臺灣臺中地方法院刑事判決　　　　　　 100年度易字第1038號
公　訴　人　臺灣臺中地方法院檢察署檢察官
被　　　告　曾旗生
上列被告因侵占案件，經檢察官提起公訴（100 年度偵續字第17
號），被告於準備程序進行中就被訴事實為有罪之陳述，經本院
聽取當事人意見後，本院合議庭裁定由受命法官獨任依簡式審判
程序審理，判決如下：
    主      文
曾旗生意圖為自己不法之所有，而侵占自己持有他人之物，處有
期徒刑肆月，如易科罰金，以新臺幣壹仟元折算壹日。
    事實及理由
壹、犯罪事實：
    曾旗生與林足娟原係男女朋友。因曾旗生原有之自小客車老
    舊，林足娟遂於民國98年2 月初某日，在其位於臺中市○區
    ○○路177 之2 號3 樓之3 （E 棟）租屋處，將剛購買之車
    牌號碼9872-WH 號自小客車借與曾旗生使用，並將該車行照
    一同交與曾旗生，同時曾旗生亦將其原有使用較舊之1 部小
    客車借與林足娟使用。嗣於同年初，曾旗生又同時與周彩先
    交往，並於同年7 、8 月間，向周彩先商借金錢，周彩先陸
    續借貸共計新臺幣（下同）1,200,000 元與曾旗生，並於98
    年8 月14日與曾旗生結婚。惟曾旗生嗣後均無法返還借款，
    周彩先遂於於99年2 月23日與曾旗生離婚，並追討上開借款
    。曾旗生因遭周彩先追債，明知車牌號碼9872-WH 號自小客
    係林足娟購買而借與其使用駕駛，竟基於意圖為自己不法所
    有之犯意，以易持有為所有之意思，將該車侵占入己後，將
    該車及行照交與周彩先，並同時將以不詳手段取得之林足娟
    國民身分證正本，一併交與周彩先，以供上開債務之擔保，
    令周彩先將上開自小客車拿去車行賣掉，惟因監理站要求雙
    證件，周彩先始無法將該車辦理過戶，轉而扣住該車以供其
    債務之擔保。嗣因林足娟發現曾旗生另與他人交往並結婚，
    遂向曾旗生要求返還該車，曾旗生均置之不理，林足娟始查
    知上情，並訴請偵辦。
貳、認定犯罪事實所憑證據及理由：
  一被告曾旗生所犯刑法第335 條第1 項之罪，係死刑、無期徒
    刑、最輕本刑為3 年以上有期徒刑以外之罪，其於審理程序
    就前揭被訴事實為有罪之陳述，經告知簡式審判程序之旨，
    並聽取其與公訴人之意見後，本院裁定進行簡式審判程序，
    是本件之證據調查，依刑事訴訟法第273 條之2 規定，不受
    同法第159 條第1 項、第161 條之2 、第161 條之3 、第16
    3 條之1 及第164 條至第170 條規定之限制，合先敘明。
  二上開犯罪事實，業據被告坦承不諱，並經證人即告訴人林足
    娟、證人周彩先於警詢（林足娟部分）及偵訊時證述明確，
    並有車牌號碼9872-WH 號車籍查詢—基本資料詳細畫面、臺
    灣新光商業銀行股份有限公司函送之林足娟帳戶開戶資料及
    歷年交易往來明細、周彩先臺灣銀行綜合存款存摺（帳號00
    0000000000號）及交易往來明細各1 份、被告於99年2 月23
    日簽發面額1,200,000 元之本票影本1 張、南投縣埔里鎮○
    ○段250 建號之建物登記第二類謄本、郭如意（證人周彩先
    之女）之中華郵政臺中郵局帳號00000000000000號帳戶歷史
    交易資料各1 份附卷可稽。被告之自白與相關證據均相符合
    ，本案事證明確，被告犯行，堪以認定，應予依法論科。
、論罪科刑之理由：
  一核被告所為，係犯刑法第335條第1項侵占罪。
  二本院審酌被告前有違反動產擔保交易法前科，有臺灣高等法
    院被告前案紀錄表1 份在卷可稽，本件被告因無法清償積欠
    周彩先之債務，為解決債務問題，竟起意侵占告訴人之自小
    客車，將車輛交與周彩先供作擔保及典當取得借款，被告犯
    後具有悔意，態度尚佳，周彩先業已將上開自小客車返還告
    訴人，惟被告仍未能全數清償積欠周彩先之債務，暨被告僅
    國小畢業，智識程度淺薄，目前以駕駛遊覽車為業，月收入
    約4 萬餘元，須扶養高齡母親，經濟狀況不佳等一切情狀，
    量處如主文所示之刑，並諭知易科罰金之折算標準。
  三又證人林足娟於偵訊時雖證陳：伊未將身分證交與被告，被
    告是用偷的等語（見臺灣臺中地方法院檢察署100 年度偵續
    字第17號卷第12頁），然此為被告所否認。又檢察官起訴書
    僅記載被告以不詳方法取得林足娟之國民身分證，就被告係
    於何時、何地以何種方式竊取林足娟之身分證均未載明，起
    訴法條亦未載明竊盜罪名，林足娟之身分證縱係遭被告竊取
    ，被告竊盜犯行部分未經起訴，且係被告於為本件侵占犯行
    前，另行起意行竊，與本件被訴之侵占犯行無裁判上一罪之
    關係，非起訴效力所及，併此敘明。
肆、適用之法律：
    依刑事訴訟法第299 條第1 項前段、第273 條之1 、第310
    條之2 、第454 條第1 項，刑法第335 條第1 項、第41條第
    1 項前段，刑法施行法第1 條之1 第1 項、第2 項前段，判
    決如主文。
本案經檢察官鐘祖聲到庭執行職務。
中    華    民    國  100     年    7     月    6     日
                  刑事第十六庭  法  官  楊欣怡
以上正本證明與原本無異。
如不服本判決應於收受判決後10日內向本院提出上訴書狀，並應
敘述具體理由；其未敘述上訴理由者，應於上訴期間屆滿後20日
內向本院補提理由書狀(均須按他造當事人之人數附繕本)「切勿
逕送上級法院」。
告訴人或被害人對於判決如有不服具備理由請求檢察官上訴者，
其上訴期間之計算係以檢察官收受判決正本之日期為準。
                                書記官  黃泰能
中    華    民    國   100    年    7     月    6     日
附錄論罪科刑法條：
中華民國刑法第335條
意圖為自己或第三人不法之所有，而侵占自己持有他人之物者，
處5 年以下有期徒刑、拘役或科或併科1 千元以下罰金。
前項之未遂犯罰之。